【裁判字號】    97,易,185
【裁判日期】    970723
【裁判案由】    業務侵占
【裁判全文】
臺灣嘉義地方法院刑事判決               97年度易字第185號
公  訴  人  臺灣嘉義地方法院檢察署檢察官
被      告  甲○○
選任辯護人  邱創典律師
上列被告因業務侵占案件，經檢察官提起公訴（九十六年度偵字
第五三０一號），本院判決如下：
    主  文
甲○○意圖為自己不法之所有，而侵占對於業務上所持有之物，
處有期徒刑壹年，減為有期徒刑陸月，如易科罰金，以銀元佰
元折算壹日。
    事  實
一、甲○○係址設嘉義市○區○○路九一號之捷聯事業有限公司
    （下稱捷聯公司）總經理，為該公司實際負責人，掌理該公
    司營運及財務，係從事業務之人。其明知於民國九十四年三
    月十五日以捷聯公司為借款人，乙○○、丙○○為連帶保證
    人，向安泰商業銀行嘉義分行所借貸新臺幣（下同）一百四
    十萬元及六十萬元之款項，為捷聯公司所有，業經捷聯公司
    股東過半數決議作為支付捷聯公司員工薪資、廠商貨款及公
    司預備週轉金之用，非屬甲○○個人所得，於同日上開款項
    匯入誠泰商業銀行北嘉義分行捷聯公司第0000-00-000000-0
    號帳戶後，即指示不知情之捷聯公司會計李雅琪將上揭款項
    領出一百八十五萬元現金交與甲○○，除其中三十五萬元給
    付員工薪資、二十萬元給付貨款外，甲○○竟意圖為自己不
    法之所有，將業務上持有之餘款一百三十萬元，以變易持有
    為所有之意思予以侵占入己（其中一百萬元存入不知情之女
    友徐千惠開設之中國農民銀行第000-00-00000-0號帳戶內）
    ，作為清償其個人或以其前所經營業已解散之商麗卡股份有
    限公司名義借款之債務。
二、案經丙○○告發臺灣嘉義地方法院檢察署檢察官偵查起訴。
    理  由
壹、程序部分：
一、按證人、鑑定人依法應具結而未具結者，其證言或鑑定意見
    ，不得作為證據，刑事訴訟法第一百五十八條之三定有明文
    ；次按被告以外之人於檢察事務官、司法警察官或司法警察
    調查中所為之陳述，與審判中不符時，其先前之陳述具有較
    可信之特別情況且為證明犯罪事實存否所必要者，得為證據
    ，刑事訴訟法第一百五十九條之二亦定有明文。查本件被告
    之選任辯護人於準備程序抗辯檢察官所提出之證人丙○○、
    乙○○、李雅琪、陳勝琪於檢察事務官之供述，以及證人乙○○於檢察官前所為之陳述，均未具結且係被告以外之人於
    審判外陳述，均無證據能力。本院認：(1)證人丙○○、乙○○、李雅琪、陳勝琪於檢察事務官之陳述，屬被告以外之人
    於審判外之言詞陳述，復與刑事訴訟法第一百五十九條之二
    該先前陳述具有較可信之特別情況，且為證明犯罪事實存否
    所必要，而例外具有證據能力之要件不符，依刑事訴訟法第
    一百五十九條第一項之規定，應無證據能力。(2)乙○○前於
    檢察官前所為之陳述，就牽涉本件被告甲○○之部分，並未
    具結，就偵查中之證言自不得作為證據。
二、又按被告以外之人於審判外之陳述，雖不符刑事訴訟法第一
    百五十九條之一至第一百五十九條之四之規定，而經當事人
    於審判程序同意作為證據，法院審酌該言詞陳述或書面陳述
    作成時之情況，認為適當者，亦得為證據。當事人、代理人
    或辯護人於法院調查證據時，知有第一百五十九條第一項不
    得為證據之情形，而未於言詞辯論終結前聲明異議者，視為
    有前項之同意，此觀刑事訴訟法第一百五十九條之五規定甚
    明。被告及其辯護人於言詞辯論終結前，除前述抗辯部分外
    ，對於偵查卷及本院卷內其餘傳聞證據之證據能力，均未聲
    明異議。本院審酌上開言詞陳述及書面陳述作成時之情況，
    認無顯不適當之情形，且採納上開證據方法，尚無礙於被告
    與辯護人於程序上之彈劾詰問權利，而認上開傳聞證據合於
    刑事訴訟法第一百五十九條之一、第一百五十九條之四及第
    一百五十九條之五等規定，因而均具證據能力，合先敘明。
貳、實體部分：
一、訊據被告甲○○固坦認其為捷聯公司實際負責人，捷聯公司
    借款撥款後即以現金方式領取一百八十五萬元，其中三十五
    萬元支付員工薪資、二十萬元付貨款，一百三十萬元由其領
    用等情，然矢口否認有業務侵占犯行，辯稱：當初股東本即
    決議借出之款項由其個人自由運用，領取之一百三十萬元除
    支付自九十四年四月起至九十六年一月止之上開借款每月分
    期貸款六萬一千二百九十八元，並代繳捷聯公司營業稅十七
    萬八千零三元、商麗卡股份有限公司（下稱商麗卡公司）勞
    保、健保費等，實無任何不法意圖云云。
二、經查：
(一)、捷聯公司於九十二年九月二十二日設立登記，登記之股東包
    含乙○○、丙○○、李慧娟、陳勝琪，登記之公司代表人為
    乙○○，於九十三年十二月九日，捷聯公司股東變更登記為
    乙○○、丙○○、陳勝琪，嗣於九十四年四月二十七日股東
    再變更登記為乙○○、丙○○、陳勝琪、徐千惠，於九十五
    年八月十六日捷聯公司代表人變更登記為徐千惠等情，有卷
    附捷聯公司設立登記表、變更登記表三份在卷可參（見交查
    卷第二十八頁至第三十七頁），而上揭股東「李慧娟」、「
    徐千惠」分別為被告之前妻、前女友，並未實際參與捷聯公
    司，所持有之捷聯公司股份實際均為甲○○所有，亦據被告
    於檢察事務官前供述明確（見交查卷第十三頁）。其次，被
    告自捷聯公司成立時起，即為捷聯公司之實際負責人，捷聯
    公司之營運決策、財務等，均由被告負責，其對外亦以捷聯
    公司總經理名義處理公司業務，亦據被告坦承在卷（見本院
    卷第一百七十九頁），復經證人丙○○、乙○○、李雅琪於
    本院證述屬實（見本院卷第一百二十三頁、第一百三十九頁
    、第一百六十一頁）。是被告既為捷聯公司實際負責人，負
    責公司業務之經營、決策及財務，自屬從事業務之人無疑。
(二)、又被告甲○○本為商麗卡公司代表人，甲○○、丙○○、乙○○、陳勝琪均為商麗卡公司股東，商麗卡公司於九十三年
    十二月三十一日解散等情，有卷附商麗卡公司基本資料查詢
    單、公司變更登記表各一份在卷可參（見交查卷第二十六頁
    、本院卷第一百九十三頁至第一百九十四頁）。證人乙○○
    即商麗卡公司、捷聯公司股東於本院證稱：我們原本公司叫
    商麗卡，因為公司有些狀況，就轉換成捷聯公司，員工、股
    東都是相同，由我掛名當捷聯負責人，實際負責人是被告，
    所謂商麗卡公司有些狀況是因為被告開公司票幫朋友，這方
    面影響到公司等語（見本院卷第一百三十九頁至第一百四十
    一頁）；證人李雅琪即商麗卡公司、捷聯公司會計亦於本院
    審理時結證稱：商麗卡公司結束營業是因為財務出問題，才
    會新申請捷聯公司，合約轉過去，然後把商麗卡結束，被告
    沒有擔任負責人是因為商麗卡跳票，被告把商麗卡的票拿去
    外面做私人借款，借款與公司業務無關，捷聯當初的帳是從
    零開始做等語（見本院卷第一百五十七頁、第一百六十一頁
    至第一百六十二頁），故依證人乙○○、李雅琪之證述，商
    麗卡公司原本之營運並無問題，係因被告個人債務影響公司
    ，因此結束商麗卡公司而另行成立捷聯公司，捷聯公司於帳
    務上並未承受商麗卡公司之債務，而係自零開始為帳務登載
    。再觀諸前述捷聯公司設立登記表及所附之捷聯公司章程，
    捷聯公司成立時，均刻意避免以被告本人名義作為股東、代
    表人。故依證人乙○○、李雅琪之證述及捷聯公司之股東、
    代表人登記情形，商麗卡公司與捷聯公司之實際負責人雖均
    為被告，然被告與股東等人另成立捷聯公司之目的，顯係為
    避免因被告個人及被告以商麗卡公司名義積欠與業務無關之
    債務問題，影響原公司之營運，因而結束商麗卡公司另行成
    立捷聯公司，並刻意避免以被告甲○○之名義擔任代表人、
    股東，佐以被告自承商麗卡公司之解散登記為其委託會計師
    辦理等語（見本院卷第一百八十五頁），是以被告曾為公司
    負責人之智識經驗，尚且知悉重新設立捷聯公司、辦理商麗
    卡公司解散登記，以此方式切割重新營運，顯見其對於商麗
    卡公司與捷聯公司為不同法人主體，並非毫無所悉。
(三)、捷聯公司於九十四年三月十五日，向安泰商業銀行借款一百
    四十萬元、六十萬元，並以捷聯公司股東乙○○、丙○○為
    連帶保證人，有借據二紙在卷可參（見他字卷第十頁至第十
    一頁）。而上揭二百萬元借款，被告於九十四年三月十五日
    即款項撥入當日，即偕同會計李雅琪以現金領出其中一百八
    十五萬元後，因捷聯公司財務係由被告負責，李雅琪即依被
    告指示將一百八十五萬元現金均交與被告，被告將其中三十
    五萬元用以支付員工薪水，二十萬元支付廠商貨款，其中一
    百三十萬元並未再存回捷聯公司帳戶內等情，此為被告所不
    爭執，復據證人丙○○、李雅琪證述在卷（見本院卷第一百
    二十六頁、第一百六十八頁），並有捷聯公司誠泰商業銀行
    北嘉義分行第0000-00-000000-0號帳戶存摺影本在卷可參（
    見他字卷第十二頁至第十三頁）。再被告取得上揭餘款一百
    三十萬元現金，旋於當日即將其中一百萬元存入其當時女友
    徐千惠開設之中國農民銀行第000-00-00000-0號帳戶內（另
    徐千惠開設之中國農民銀行第000-00-00000-0號帳戶，雖於
    九十四年三月十五日亦存入二十一萬一千元，然依存款對帳
    單之記載，該款項為同日劉于誠存入十五萬元至徐千惠中國
    農民銀行第000-00-00000-0號帳戶內，再加計帳戶內原有款
    項，自該帳戶轉匯二十一萬一千元至第000-00-00000-0號帳
    戶，於轉出二十一萬一千元後，被告始以現金存入一百萬元
    至第000-00-00000-0號帳戶內，是該二十一萬一千元非被告
    以現金存入），此為被告所坦認（見本院卷第一百八十一頁
    至第一百八十二頁），並有徐千惠前揭中國農民銀行帳戶存
    款對帳單在卷可佐（見本院卷第七十七頁），參以被告於本
    院亦供稱：「（二百萬元你支付哪些部分？）因為之前我支
    付一些款項，我就還給我向別人借的錢；（你的意思是所還
    的錢，包括你向別人借的錢？）是的；‧‧（入徐千惠帳戶
    的錢，你後來用至何處？）當時我的財務狀況比較複雜，我
    有跟朋友借調，就是慢慢把欠的錢還清」等語（見本院卷第
    一百六十一頁、第一百六十二頁）。是被告將其所掌管之捷
    聯公司借款一百八十五萬元，除將其中三十五萬元用以支付
    捷聯員工薪資、二十萬元支付捷聯公司之廠商貨款，其餘一
    百三十萬元以現金領出後，即由其運用，甚至用以清償被告
    個人債務乙節，亦堪認定。
(四)、再上揭被告花用之一百三十萬元，被告雖抗辯股東本即同意
    由其自由運用、可清償商麗卡公司積欠之債務云云。然證人
    丙○○即捷聯公司股東於本院證稱：當初我、乙○○、被告
    決議要借這筆錢，是要付員工薪水、廠商貨款，剩下的作為
    捷聯公司週轉金，並沒有授權被告可以拿去任意使用，或支
    付商麗卡公司之前積欠的債務等語（見本院卷第一百二十五
    頁至第一百二十七頁）；證人乙○○於本院證稱：當初股東
    開會要借款，有決議這筆錢要償還員工薪水、廠商貨款，是
    指捷聯公司的薪水、貨款，這筆貸款剩下的要留在公司當週
    轉金，並沒有說貸出來的錢一部份要給被告使用，商麗卡時
    期積欠的廠商貨款，換成捷聯後就慢慢清償，並沒有等到這
    筆貸款下來等語（見本院卷第一百四十二頁至第一百四十三
    頁、第一百五十頁至第一百五十二頁）。是證人丙○○、乙○○就該二百萬借款之用途，證述內容互核相符，均證稱所
    借得之款項，股東決議之用途為清償積欠捷聯公司員工薪資
    、廠商貨款，餘款則作為公司週轉金使用，顯見證人丙○○
    、乙○○證述之股東決議內容，並非憑空捏造。參以被告前
    於檢察事務官前亦供稱：這二百萬元有開股東會決議，做為
    給付員工薪資、廠商貨款及公司預備週轉金使用等語（見交
    查卷第十三頁），復於檢察官詢問時供稱：當時有決議說要
    先支付員工薪水及廠商貨款，但是並沒有提到說要支付商麗
    卡積欠的款項等語（見偵卷第六十頁），是被告前於偵查中
    亦坦認股東決議就借得之款項，係給付捷聯公司員工薪資、
    廠商欠款，剩餘作為捷聯公司週轉金使用等情，自足堪以佐
    證證人丙○○、乙○○前揭證述內容應屬可信。是上揭以捷
    聯公司名義借得之款項，股東決議之使用方式為用以支付捷
    聯公司員工薪資、廠商貨款，餘款作為捷聯公司週轉金使用
    。被告雖於本院抗辯該款項股東同意用以清償商麗卡欠款、
    供其個人使用，並無侵占款項云云，顯係卸責之詞，不足採
    信。
(五)、再者，證人乙○○於本院證稱：捷聯公司向安泰銀行所借之
    二百萬元，當時分三年開了三十六張票，每張票六萬七千多
    元，按月繳納，被告要領走這一百八十五萬元時，沒有告訴
    我，事後問會計才知道被告領走，股東催討，被告沒有拿出
    來還，股東討論要如何處理，最後就決議按比例分期償還，
    分期繳納的錢分成二部分，一部分是被告占五萬多元、公司
    分擔一萬多元，以被告拿去的金額來計算利息、本金，被告
    領走的錢除了支付貨款、薪水之外，剩下的拿去何處我不知
    道等語（見本院卷第一百四十九頁、第一百五十二頁至第一
    百五十四頁）；證人李雅琪亦於本院證稱：要領這一百八十
    五萬元，是被告要我領現金，我在銀行當場就把錢交給他，
    被告要領這一百八十五萬元，我沒有告訴乙○○，丙○○也
    不知道，後來是股東問的，向安泰銀行借的二百萬，分三十
    六期每月還六萬多元，這清償的金額公司支付一萬一千元，
    其餘都是被告支付，因為有部分是被告用掉，所以按照他用
    的部分去計算等語（見本院卷第一百五十九頁、第一百六十
    七頁至第一百六十八頁），而被告亦坦稱上揭其負擔五萬餘
    元本息，係因其把錢領走，股東不同意才決定等語（見本院
    卷第一百八十四頁），堪信證人乙○○、李雅琪證述情詞應
    屬可採。是被告辯稱上揭款項股東同意其供其使用云云，然
    若借款之初股東早已決議借得之款項欲供被告自由運用，或
    同意用於清償以商麗卡公司名義積欠之借款，豈會不事先商
    議借款之攤還方式，反事後向被告追討遭被告領走之款項？
    於催討後被告仍不提出時，始退而求其次協調被告應支付之
    還款方式？故以股東向被告催討其領出之款項，事後催討不
    成始協調由被告個人支付部分借款本金、利息，益徵被告使
    用上揭其持有之一百三十萬元，顯逸脫原股東協議之借款使
    用方式與借款目的。被告辯稱股東本即同意其自由使用借得
    之款項、清償商麗卡公司債務云云，顯不足採。
(六)、被告又抗辯其所持有之一百三十萬元，均用以清償商麗卡公
    司、捷聯公司所需支出之款項，並無不法所有意圖云云。然
    被告於本院供稱其所支用之款項，係用以清償其私人借款，
    業如前述，參以證人丙○○於本院證稱：貸款剩下的錢我們
    問被告到哪裡去，他都沒有說，也沒有講錢領出來還商麗卡
    債務，也沒有說錢有存入徐千惠帳戶等語（見本院卷第一百
    三十六頁至第一百三十七頁）；證人乙○○亦於本院證稱：
    被告把剩下的錢拿到哪裡，我不知道，他沒有告訴我用途，
    事後也沒有交代流向等語（見本院卷第一百四十六頁、第一
    百五十三頁至第一百五十四頁）。是依證人丙○○、乙○○
    證述內容，被告於捷聯公司股東發現借得款項遭被告領取，
    亟欲追討而詢問款項用途時，仍未能提出合理說明或單據，
    以資證明其非擅用於私人，復隱瞞有將一百萬元借款存入其
    女友徐千惠帳戶內等事實，以其最初無法向股東交代金錢用
    途、未立刻返還剩餘款項、刻意隱瞞金錢流向之情形以觀，
    被告有不法所有之意圖，而將上揭款項據為己用，至為灼明
    。況依前述，被告指示會計李雅琪將借得之款項其中一百八
    十五萬元以「現金」提領，於支付三十五萬元員工薪資、二
    十萬元廠商貨款後，部分餘款一百萬元係以現金存入當時女
    友徐千惠帳戶內，此種現金使用之方式，本即難以追查款項
    下落，其動機顯啟人疑竇，且上揭款項若係用於清償商麗卡
    公司或捷聯公司應支付款項，又為何不直接從捷聯公司公司
    帳戶內支付？反需另行以現金領出後存入徐千惠帳戶內運用
    ？參以依前述卷附捷聯公司變更登記之記載，徐千惠於九十
    四年四月二十七日始登記為捷聯公司股東，遲至九十五年八
    月十六日再變更登記為捷聯公司代表人，是九十四年三月十
    五日被告將捷聯公司部分借款一百萬元存入徐千惠之帳戶時
    ，徐千惠與捷聯公司並無任何關係，被告將捷聯公司借得之
    款項刻意以現金提領，再將部分現金存入與捷聯公司無關之
    女友徐千惠帳戶內，以被告使用上揭餘款之外在行為方式，
    實足以彰顯被告刻意隱匿上揭款項之使用流向與用途，其主
    觀上對於該款項有不法所有意圖，彰然甚明。
(七)、至被告雖提出勞工保險局保險費滯納金繳款單二紙、勞工保
    險局收據八紙、全民健康保險繳納保險費證明一紙、滯納金
    證明二紙、繳款單十二張、捷聯公司營業稅收據一份、支票
    及退票理由單各八份（見偵字卷第十八頁至第三十七頁），
    欲證明上揭一百三十萬元均用於捷聯公司、商麗卡公司。然
    依前述，被告上揭款項是否確係用於支付捷聯公司貸款、商
    麗卡公司勞健保及欠款等項，已顯有可疑。其次，被告償還
    捷聯公司部分貸款，係因股東發現被告提領款項又不願返還
    時，而與被告達成之協議，此實為被告事後與股東間達成之
    和解，無解於被告業已侵占之事實。再商麗卡公司之健保費
    用，係於九十四年三月一日辦理分期攤繳，有中央健康保險
    局南區分局九十七年五月十六日健保南承一字第0970013173
    號函文在卷可參（見本院卷第四十八頁），足見於捷聯公司
    辦理貸款前，商麗卡公司所積欠之健保費用已辦理分期攤還
    ，另其所提出勞保繳納單據，均為捷聯公司九十四年三月十
    五日借款前即已繳納完畢，是上揭商麗卡公司之勞保、健保
    費用，因此二法人主體不同，捷聯公司本即無庸支付該等款
    項，若被告先行墊付而欲請求時，於前述捷聯公司股東協議
    借款目的時，即應納入討論範圍，獲得股東同意時始能例外
    用以償還商麗卡公司欠款，當無逕自佔為己有而辯稱無不法
    意圖云云。另被告提出之捷聯公司營業稅收據，支付日期為
    九十五年十一月十六日，發票人為銳霆機電有限公司之支票
    、退票理由單各八紙，其發票日與退票日均為八十九年間，
    均不足以證明與被告九十四年三月十五日取得之一百三十萬
    元有何關連。是被告提出之上揭單據，不足以動搖本院基於
    前開積極證據所認定之事實，而難為有利被告認定之佐憑。
(八)、承前各節，勾稽以觀，被告身為捷聯公司實際負責人，明知
    捷聯公司貸借上揭款項目的係用以支付捷聯公司員工薪水、
    廠商貨款，餘款應作為捷聯公司週轉金，非供被告私人使用
    ，仍利用掌管公司財務之機會，將所持有之捷聯公司一百三
    十萬元擅自花用，其業務侵占情節，至為灼然，前開所辯無
    非臨訟卸責之詞，均無足採，本件事證明確，被告犯行即堪
    認定。
三、新舊法比較部分：
    按行為後法律有變更者，適用行為時之法律。但行為後之法
    律有利於行為人者，適用最有利於行為人之法律。此為刑法
    第二條第一項揭示之法律變更從舊從輕原則，規範目的在於
    避免惡化行為人法律地位，致其受行為時無法預見之刑罰處
    罰，故該條文「法律」之解釋限於「刑罰法律」（釋字第一
    ０三號解釋、最高法院五十一年台非字第七六號判例參照）
    ，循此意旨，則該條文之「變更」當限於「影響整體刑罰權
    規範內容利或不利」之變更，始合其規範目的。查刑法已於
    民國九十四年一月七日修正，於同年二月二日公布，並自九
    十五年七月一日施行，本件被告上揭業務侵占犯行，為新法
    施行前之行為，其應適用之新、舊法比較如下：
(一)、關於罰金刑貨幣單位由銀元修正為新臺幣之法律適用，因九
    十五年七月一日修正公布施行之刑法施行法第一條之一增訂
    「（第一項）中華民國九十四年一月七日刑法修正施行後，
    刑法分則編所定罰金之貨幣單位為新臺幣。（第二項）九十
    四年一月七日刑法修正時，刑法分則編未修正之條文定有罰
    金者，自九十四年一月七日刑法修正施行後，就其所定數額
    提高為三十倍。但七十二年六月二十六日至九十四年一月七
    日新增或修正之條文，就其所定數額提高為三倍」，經查，
    刑法第三百三十六條第二項自七十二年六月二十六日（即罰
    金罰鍰提高標準條例修正公布日）迄今未修正，其罰金之法
    定刑為「三千元」（貨幣單位為「銀元」），再依罰金罰鍰
    提高標準條例第一條前段規定罰金刑提高十倍為「銀元三萬
    元」，依現行法規所定貨幣單位折算新台幣條例規定折算為
    「新臺幣九萬元」；又於刑法施行法第一條之一施行日（即
    九十五年七月一日）後，刑法所定罰金之貨幣單位改為「新
    臺幣」，就其所定數額提高三十倍，亦為「新臺幣九萬元」
    ，是刑法施行法第一條之一施行後，罰金刑貨幣單位雖有「
    新臺幣」之更異，惟適用結果之罰金額度則無二致，就罰金
    法定刑提高之「刑罰權規範內容」並無利或不利變更，自不
    生新舊法之比較問題，惟應適用具特別法性質之刑法施行法
    第一條之一規定。
(二)、又刑法第三十三條第五款關於「罰金：一元以上」之規定，
    修正公布為「罰金：新臺幣一千元以上，以百元計算之」，
    刑法法定本刑中列有罰金刑者，其法定最低度罰金刑因之提
    高，涉及科刑規範變更，自有新舊法比較必要（最高法院九
    十五年第八次刑事庭會議決議參照），比較結果，以舊法有
    利於行為人，被告上揭業務侵占犯行，屬九十五年七月一日
    新法施行前之行為，應適用舊法第三十三條第五款規定，定
    其罰金部分之法定刑。
(三)、再被告行為時之刑法第四十一條第一項前段規定：「犯最重
    本刑為五年以下有期徒刑以下之刑之罪，而受六個月以下有
    期徒刑或拘役之宣告，因身體、教育、職業、家庭之關係或
    其他正當事由，執行顯有困難者，得以一元以上三元以下折
    算一日，易科罰金。」，依行為時之易科罰金折算標準即修
    正前罰金罰鍰提高標準條例第二條前段（現已刪除）規定，
    就其原定數額提高為一百倍折算一日，則本件被告行為時之
    易科罰金折算標準，應以銀元一百元以上三百元以下折算一
    日，再經折算為新臺幣後，為新臺幣三百元以上九百元以下
    折算為一日。惟依前述，被告行為後刑法業已修正並施行，
    修正後刑法第四十一條第一項前段規定：「犯最重本刑為五
    年以下有期徒刑以下之刑之罪，而受六個月以下有期徒刑或
    拘役之宣告者，得以新臺幣一千元、二千元或三千元折算一
    日，易科罰金。」，是易科罰金之折算標準至少為新臺幣一
    千元折算一日。比較行為時及修正後之易科罰金折算標準，
    行為時之折算標準顯較修正後為低，較有利於被告，應依刑
    法第二條第一項前段，適用修正前刑法第四十一條第一項前
    段暨廢止前罰金罰鍰提高標準條例第二條規定，定其折算標
    準。
(四)、綜合上述各刑罰權變更之條文修正前、後之比較，揆諸前揭
    最高法院決議及修正後刑法第二條第一項規定之「從舊、從
    輕」原則，就被告上開犯行應比較新舊法部分，九十五年七
    月一日修正後之刑法規定未較九十五年七月一日修正前規定
    有利於被告，故應依修正前規定論處。
四、核被告所為，係犯刑法第三百三十六條第二項之業務侵占罪
    。爰審酌被告五專畢業之智識程度；現離婚、育有一名未成
    年女兒，月收入約二萬餘元之生活狀況；身為公司實際負責
    人，竟利用掌管公司財務之機會，將公司借得之款項侵占入
    己之犯罪手段；並衡酌其侵占之金額及對於捷聯公司公司造
    成之損害，事後有負擔部分捷聯公司應繳納之貸款本金、利
    息；然否認犯行之犯後態度等一切情狀，量處有期徒刑一年
    ，以示懲儆。次按犯罪在中華民國九十六年四月二十四日以
    前者，除本條例另有規定外，依下列規定減刑：一、死刑減
    為無期徒刑。二、無期徒刑減為有期徒刑二十年。三、有期
    徒刑、拘役或罰金，減其刑期或金額二分之一，中華民國九
    十六年罪犯減刑條例第二條第一項定有明文。本件被告上揭
    犯行係於九十四年三月十五日所為，復無不得減刑之例外情
    形，自合於減刑條件，併諭知減得之刑及減刑後易科罰金之
    折算標準。
據上論斷，應依刑事訴訟法第二百九十九條第一項前段，刑法第
二條第一項前段、第三百三十六條第二項、第四十一條第一項前
段（修正前），中華民國九十六年罪犯減刑條例第二條第一項第
三款、第七條、第九條，刑法施行法第一條之一第一項、第二項
前段，廢止前罰金罰鍰提高標準條例第二條，判決如主文。
本案經檢察官蔡彥守到庭執行職務。
中    華    民    國    97    年    7     月    23    日
                  刑事第一庭  審判長法  官  許進國
                                    法  官  蔡廷宜
                                    法  官  黃琴媛
上列正本證明與原本無異。
如不服本判決，應於判決送達後十日內向本院提出上訴狀，上訴
書狀依法應敘述具體理由，如未敘述具體理由者，應於上訴期間
屆滿後二十日內補提理由書於本院（均應附繕本）。告訴人或被
害人如對於本判決不服者，應具備理由請求檢察官上訴，其上訴
期間之計算係以檢察官收受判決正本之日期為準。
中    華    民    國    97    年    7     月    23    日
                                    書記官  李彩娥
刑法第三百三十六條第二項。
（業務侵占罪）
對於業務上所持有之物，犯前條第一項之罪者，處六月以上五年
以下有期徒刑，得併科三千元以下罰金。


司法院資訊處製作；財團法人民間司法改革基金會備份。
